臺灣苗栗地方法院交通事件裁定　　　　 96年度交聲字第94號
原處分機關　 交通部公路總局新竹區監理所苗栗監理站
異　議　人
即受處分人　 甲○○
上列受處分人因違反道路交通管理處罰條例案件，對於交通部公
路總局新竹區監理所民國96年06月06日以竹監苗字第裁54-Z0000
0000所為之裁決處分（原舉發案號：內政部警政署國道公路警察
局第二警察隊公警交字第Z00000000號），聲明異議，本院裁定
如下：
    主  文
異議駁回。
    理  由
一、按汽車行駛於高速公路、快速公路或設站管制之道路，不遵
    使用限制、禁止、行車管制及管理事項之管制規則而有未依
    規定行駛車道之違規行為，處汽車駕駛人新臺幣3,000 元以
    上6,000 元以下罰鍰，並記違規點數1 點，道路交通管理處
    罰條例第33條第1 項及第63條第1 項第1 款分別定有明文。
    其次，汽車行駛高速公路及快速公路，其車道之使用，除因
    交通事故及道路施工依臨時或可移動標誌指示或交通勤務警
    察指揮外，應依設置之交通標誌、標線或號誌之規定，無設
    置者，應依下列規定：大型車應行駛於外側車道，並得暫時
    利用緊臨外側車道之車道超越前車，高速公路及快速公路交
    通管制規則第8 條第1 項第2 款亦規定甚明。
二、原處分意旨略以：異議人即受處分人甲○○於民國96年03月
    30日07時33分，駕駛車牌號碼0727-HK 號營業貨運曳引車，
  行經國道一號高速公路北向84.2公里處之同向內車道路段時
    ，因有同向三車道，大型車行使內車道之違規，為警當場製
    單舉發，異議人逾期30日以上未自動繳納罰鍰或陳述意見，
    經原處分機關於96年06月06日以竹監苗字第裁54-Z00000000
    號裁處罰鍰新台幣（下同）5,000 元，並依第63條記違規點
    數1 點。
三、異議意旨略以：異議人當時駕車行經湖口交流道出口處時，
    因發現外線車道車輛多定點不動，故改走中線車道，行駛中
    突然左方內線道一輛小客車快速更換到異議人駕車行走之中
    線道，異議人因載重43公噸，煞車不易，當時為顧及生命安
    全，立刻滑行至內線車道，避免追撞前車，而當異議人要從
    內線車道再切至中線車道時，便遭警攔下舉發違規，異議人
    是守法的公民，當天為顧及生命安全之虞而遭警舉發，難令
    人甘服，懇請貴院撤銷該單，以維權益。
四、經查：異議人即受處分人甲○○於上開時間，駕駛上開貨運
    曳引車，行經國道一號高速公路北向84.2公里處之同向內車
    道路段時，因有同向三車道，大型車行使內車道之違規，為
    警當場製單舉發，異議人逾期30日以上未自動繳納罰鍰或陳
    述意見，經原處分機關於96年06月06日以竹監苗字第裁54-Z
    00000000號裁處罰鍰5,000 元，並依第63條記違規點數1 點
    之事實，業據異議人於聲明異議狀及本院訊問時上自承明確
    ，並有內政部警政署國道公路警察局公警局交字第Z0000000
    0 號舉發違反道路交通管理事件通知單1 紙附卷可按。異議
    人雖以前詞置辯，然為舉發員警顏宗裕於本院訊問時當庭否
    認異議人所述，並指稱：大客車本來就不能行走內線道，執
    勤當時，外側車道行車時速尚有60公里，只有匝道塞車，外
    線、內線都暢通，所以異議人可以利用中線車道超車，但是
    不能佔用，故判斷異議人違規。異議人所辯稱有自小客車突
    然從內線超車部分，並沒有看見等情，有本院筆錄為憑，足
    見異議人所辯稱之情節，除異議人自己之陳述外，並無法證
    明為真實；又參酌前開說明，汽車行駛於高速公路時，駕駛
    人對於車道之使用，原則上應依交通標誌之指示，若無交通
    標誌、標線或號誌之設置時，則大型車駕駛人除了為超越同
    一車道之前車時，而得以暫時利用緊臨外側車道之車道超越
    前車外，不得行駛於內側車道或中間車道，則本件異議人違
    規路段既無交通標誌、標線或號誌之設置，自應依前開高速
    公路及快速公路交通管制規則第8 條第1 項第2 款之規定行
    駛於外側車道，且異議人為營業曳引車司機應確實駕車行駛
    外側車道，除超車外不能行駛於中線車道，何況異議人尚駕
    車行駛至內線車道。故異議人於上開時、地，確有原處分意
    旨所稱之駕駛營業貨運曳引車行駛於同向3 車道之高速公路
    路段，未依規定車道行駛而不遵管制規定之違規行為，應無
    疑義。
五、綜上所述，異議人於前開時間，駕駛上開營業貨運曳引車，
    行經國道一號高速公路北向84.2公里處之同向3 車道路段時
    ，有未依規定車道行駛而不遵管制規定之違規情事既可認定
    ，則原處分機關即交通部公路總局新竹區監理所據此並引用
    道路交通管理處罰條例第33條第1 項第3 款及第63條第1 項
    第1 款等規定，並參酌違反道路交通管理事件統一裁罰基準
    表之相關內容，進而裁處異議人罰鍰新臺幣5,000 元，並記
    違規點數1 點，於法尚稱妥適。至本件異議內容，經核並無
    理由，故應予以駁回。
六、據上論斷，應依道路交通案件處理辦法第19條，裁定如主文
    。
中　　華　　民　　國　　96　　年　　8 　　月　　6 　　日
 　 　　　　　　　交通法庭      法　官　張珈禎
以上正本證明與原本無異。
如不服本裁定應於送達後5日內向本院提出抗告狀（應附繕本）
。
          　　　　　　　　　　　書記官　黃雅琦
中　　華　　民　　國　　96　　年　　8 　　月　　6 　　日
